臺灣新北地方法院刑事判決
110年度訴字第74號
公  訴  人  臺灣新北地方檢察署檢察官
被      告  柏緒鼎



                    ○○○○○○○市○○區○○路000巷00弄00號3樓
選任辯護人  陳致宇律師（法扶）
上列被告因違反毒品危害防制條例案件，經檢察官提起公訴（10
9年度偵字第30014號），本院判決如下：
    主  文
柏緒鼎犯販賣第二級毒品罪，累犯，處有期徒刑2年7月。
    事  實
一、柏緒鼎明知甲基安非他命為毒品危害防制條例第2條第2項第
    2款明定之第二級毒品，不得販賣，竟基於販賣第二級毒品
    以營利之犯意，於民國109年7月20日21時30分許，在新北市
    ○○區○○街00號前，以新臺幣（下同）1,000元之價格，販賣
    如附表所示之第二級毒品甲基安非他命一包與蔡其昌。嗣蔡
    其昌取得前揭柏緒鼎所交付之甲基安非他命欲離去時，遭現
    場巡邏員警察覺有異而當場查獲，並扣得如附表所示之物。
二、案經新北市政府警察局海山分局（下稱海山分局）報告臺灣
    新北地方檢察署（下稱新北地檢署）檢察官偵查起訴。
    理  由
壹、證據能力部分：
　　按被告以外之人於審判外之陳述，雖不符刑事訴訟法第159
    條之1至第159條之4之規定，而經當事人於審判程序同意作
    為證據，法院審酌該言詞陳述或書面陳述作成時之情況，認
    為適當者，亦得為證據。當事人、代理人或辯護人於法院調
    查證據時，知有刑事訴訟法第159條第1項不得為證據之情形
    ，而未於言詞辯論終結前聲明異議者，視為有前項之同意，
    刑事訴訟法第159條之5定有明文。查本判決所引用被告以外
    之人於審判外作成之相關供述證據，雖屬傳聞證據，惟公訴
    人、被告柏緒鼎及其辯護人於本院準備程序均表示同意作為
    證據，而未對證據能力有所爭執（見本院卷第81至83頁），
    亦未於言詞辯論終結前聲明異議，本院審酌上開證據資料製
    作時之情況，尚無違法不當及證明力明顯過低之瑕疵，亦認
    為以之作為證據應屬適當，故認前揭證據資料均有證據能力
    。又本判決其餘所引用之非供述證據，查無違反法定程序取
    得之情形，亦均認具證據能力。
貳、實體部分：
一、認定犯罪事實所憑之證據及理由：
（一）被告坦承有上開事實（見本院卷第80、148至149、327頁
      ），核與證人即購毒者蔡其昌（下逕稱其名）在警詢及偵
      查中之證述情節相符（見偵卷第17、20至21、77至79頁）
      ，復有海山分局扣押筆錄、扣押物品目錄表、查獲蔡其昌
      及扣案物照片6張等件附卷可稽（見偵卷第23至27、29、4
      4至47頁），又扣案如附表所示之物，經送臺北榮民總醫
      院鑑定結果呈甲基安非他命反應一節，有臺北榮民總醫院
      毒品成分鑑定書（下稱毒品成分鑑定書，見偵卷第98頁）
      ，足見被告之自白與事實相符，可以採信。
（二）販賣毒品行為之處罰基礎，主要在於行為人將持有之毒品
      讓與他人使之擴散，並取得對價，所著重者厥為讓與與對
      價之意涵上。倘於有償讓與他人之初，即係出於營利之意
      思，並已著手實行，其以高於購入原價出售者，固為販賣
      行為，設若因故不得不以原價或低於原價讓與他人時，亦
      屬販賣行為。必也始終無營利意思，而以原價或低於原價
      有償讓與他人，始得以轉讓罪論處（最高法院102年度台
      上字第4443號、104年度台上字第435號刑事判決參照）。
      毒品危害防制條例所稱之「販賣」，係指有償的讓與行為
      ，包括以「金錢買賣」或「以物易物」（即互易）等態樣
      在內；祇要行為人在主觀上有藉以營利之意圖，而在客觀
      上有以毒品換取金錢或其他財物之行為，即足當之；至於
      買賣毒品之金額或所換得財物之實際價值如何，以及行為
      人是否因而獲取價差或利潤，均不影響販賣毒品罪的成立
      （最高法院108年度台上字第3567號判決意旨參照）。被
      告先於偵查中表示略以：我用1,500元跟上游購買安非他
      命（按以下被告所稱之安非他命均為甲基安非他命），我
      出500元，蔡其昌出1,000元，之後我自己拿0.5公克的安
      非他命，另外0.5公克的安非他命我交給蔡其昌，我只賺
      走一點毒品的量等語（見偵字卷第97頁），復於本院審理
      時 供稱略為：我跟蔡其昌集資購買毒品可以跟上游拿比
      較多的安非他命等語（見本院卷第81頁），可見被告替蔡
      其昌向上游購買甲基安非他命，可以以較為便宜的價格取
      得自己施用的毒品而從中漁利，則依上開判決旨趣，被告
      雖非實際上向蔡其昌賺取金錢，仍透過與蔡其昌交易毒品
      從中獲得數量較多的毒品供己施用，是其主觀上有藉以營
      利的意圖，亦可認定。
（三）綜上，本件事證明確，被告上開犯行可以認定，應依法論
      科。
二、論罪科刑：
（一）罪名及罪數關係：
　 1、甲基安非他命是毒品危害防制條例第2條第2項第2款所定
      的第二級毒品，依法不得販賣。是核被告所為，構成毒品
      危害防制條例第4條第2項的販賣第二級毒品罪。
　 2、被告在販賣甲基安非他命前持有甲基安非他命的行為，雖
      然也是一種違法行為，不過因為販賣第二級毒品罪的罪質
      與刑度都比持有第二級毒品罪重，而持有與販賣之間亦存
      在密切的伴隨關係，在法律評價上不應重複處罰，以免過
      度評價，所以應該認為販賣第二級毒品罪吸收持有第二級
      毒品罪，不再另外論罪。
（二）刑之加重：
      被告前多次因施用第二級毒品案件，先經臺灣桃園地方法
      院以106年度審易字第1707號判決有期徒刑6月，如易科罰
      金以1,000元折算1日確定，再經臺灣士林地方法院以107
      年度審易字第1225號判決有期徒刑4月，如易科罰金以1,0
      00元折算1日確定，末經臺灣臺北地方法院以107年度審簡
      字第2494號判決處有期徒刑6年，如易科罰金以1,000元折
      算1日確定，後與竊盜案件經本院以108年度聲字第1464號
      裁定定應執行有期徒刑1年3月，如易科罰金以1,000元折
      算1日確定，於109年1月2日縮刑期滿執行完畢，有臺灣高
      等法院被告前案紀錄表1份在卷可稽。而被告於受徒刑之
      執行完畢後，5年以內故意再犯本案有期徒刑以上之罪，
      為累犯。審酌司法院大法官釋字第775號解釋意旨，考量
      被告構成累犯的案件包含3次施用第二級毒品案件，經徒
      刑執行完畢後，仍漠視法律之禁制規範，不顧毒品流通對
      於人體健康及社會治安之危害性，故意再犯罪質相近、情
      節更為嚴重之本件販賣第二級毒品罪，顯見上開構成累犯
      事由之有期徒刑執行對被告未生警惕作用，堪認被告對於
      刑罰之反應力薄弱，認應依刑法第47條第1項規定加重其
      最低本刑。但法定刑為無期徒刑部分，依法不得加重。
（三）刑之減輕：
   1、本案得適用毒品危害防制條例第17條第2項之規定減刑：
　　　被告於偵查、本院準備程序及審理時，均自白犯罪（見偵
      卷第96頁、本院卷第80、149、327頁），應依毒品危害防
      制條例第17條第2項規定減輕其刑，並依法先加後減之。
　 2、本案無法適用毒品危害防制條例第17條第1項之規定減刑
      ：
 （1）毒品危害防制條例第17條第1項規定：「犯第4條至第8條
      、第10條或第11條之罪，供出毒品來源，因而查獲其他正
      犯或共犯者，減輕或免除其刑。」所謂「毒品來源」，是
      指本案犯行之毒品從何而來之情形，必以上訴人所稱其本
      案所販賣之毒品來源與嗣後查獲之其他正犯或共犯間具有
      關聯性，而屬於前後手、上下游之有相當之因果關係者而
      言。且為避免供出者為圖減輕或免除刑責，故意虛構其他
      正犯或共犯之犯罪事證，所供或因明顯不合情理，或因僅
      有單一指述、別無佐證，致該被供出之其他正犯或共犯嗣
      後獲不起訴處分確定者，即無前揭減免刑責寬典之適用。
      蓋若對供出者所為供述漫無限制，縱嗣經不起訴處分確定
      ，仍認有上開寬典之適用，非但無益於毒品斷絕、防止重
      大危害社會治安之立法目的，更助長栽贓誣陷之風氣，耗
      費有限之司法資源，並使無辜者有遭受不白之冤之虞，當
      非立法之本意。故該規定所稱「供出毒品來源，因而查獲
      其他正犯或共犯者」，係指犯罪行為人供出毒品來源之對
      向性正犯，或與其具有共同正犯、共犯（教唆犯、幫助犯
      ）關係之毒品由來之人的相關資料，使調查或偵查犯罪之
      公務員得據以對之發動調查或偵查程序，並因而確實查獲
      其人及其犯行，始足當之。亦即上訴人所供述其所販賣之
      本案毒品來源，必以嗣後經偵查機關依其供述而確實查獲
      其他正犯或共犯，且二者間具有因果關係及關聯性，始符
      合該項減免刑責之規定，倘未因供出毒品來源而確實查獲
      其他正犯或共犯者，祇得執為犯罪行為人犯罪後態度之量
      刑審酌事項（最高法院110年度台上字第5365號判決意旨
      參照）。
 （2）被告雖於偵查中供出毒品上游之詳細年籍資料，然經本院
      函詢偵查機關有無因被告供述而查獲上游之情形，先經臺
      北市政府警察局中正第一分局（下稱中正第一分局）函覆
      略以：被告雖向本分局提供上游之姓名及年籍，然因被告
      提出之事證未臻明確，且交易日期久遠，難以展開追查等
      情，有中正第一分局110年9月10日北市警中正一分刑字第
      1103008512號函可查（見本院卷第273頁)，另海山分局雖
      依被告指認及所提供之證據，將被告指認之上游函送新北
      地檢署偵辦，然因被告於偵查中未能到新北地檢署作證，
      以致證據不足，該案後經新北地檢署檢察官為不起訴處分
      ，並經臺灣高等檢察署（下稱高檢署）駁回再議處分確定
      等節，有新北地檢署110年9月24日新北檢錫日110偵7700
      字第1100086897號函文、新北地檢署檢察官不起訴處分書
      及高檢署處分書可查（見本院卷第275至278、387頁)，堪
      認本案並未依被告供述因而查獲上游，依上開判決意旨，
      即無法依上開規定減刑，然被告於偵查中指認上游之行為
      ，可作為犯後態度之量刑審酌事由。
   3、得適用刑法第59條之規定減刑：
 （1）法院於面對不分犯罪情節如何，概以重刑為法定刑者，當
      有情輕法重之情形時，在裁判時本有刑法第59條酌量減輕
      其刑規定之適用，以避免過嚴之刑罰（司法院大法官會議
      釋字第263號解釋意旨參照）。也就是說，法院為避免刑
      罰過於嚴苛，在情輕法重的情況下，應合目的性裁量而有
      職權適用刑法第59條酌量減輕被告刑度的義務，另適用刑
      法第59條酌量減輕其刑時，仍應參考同法第57條所列舉10
      款事由加以審酌（最高法院70年度第6次刑事庭會議決議
      參照）。而販賣第二級毒品罪之法定刑為「無期徒刑或10
      年以上有期徒刑，得併科3,000萬元以下罰金」，然同為
      販賣第二級毒品者，其原因動機不一，犯罪情節也未必相
      同，其中可能包含大盤毒梟、中盤或零星販售者，又或者
      是吸毒者之朋友間為求互通有無而為有償轉讓，各該販賣
      行為所造成危害社會的程度亦因之有高低之分，法律科處
      此類型的犯罪，所設法定最低本刑卻同為「無期徒刑或10
      年以上有期徒刑，得併科3,000萬元以下罰金」，確實有
      可能產生情輕法重的疑慮。所以，在審酌販毒者的刑度時
      ，如果依其情狀予以酌減其刑，就足夠對其產生警惕的效
      果而達防衛社會的目的時，法院自然應該依照客觀犯行與
      主觀惡性等這二個因素來加以考量行為人的情狀，是否有
      可以憫恕之處，而適用刑法第59條的規定酌量減輕其刑，
      以求讓個案裁判的量刑能符合比例原則。
 （2）本案被告所犯之罪，法定最輕本刑為無期徒刑或有期徒刑
      10年以上，依偵審自白之規定減刑後，法定最低本刑仍為
      5年以上，衡酌被告上開毒品交易所販賣的數量僅為0.5公
      克，數量非常少，與一般大盤毒梟或中盤者不同，對社會
      造成的危害程度低，無從與前述的組織型毒販相提並論，
      如果與一般大盤毒梟或中盤者相同而論以法定最低本刑之
      5年以上有期徒刑，不免過於嚴苛，不符合罪刑相當性及
      比例原則，而有情輕法重的問題，所以本院認為被告就本
      案犯行，應依刑法第59條規定減輕其刑，並依法遞減之。
（四）量刑：
      爰以行為人責任為基礎，審酌被告明知第二級毒品對身體
      有害，仍為圖己利而漠視法令，販賣第二級毒品，其法紀
      觀念薄弱，助長施用毒品惡習，造成他人生命健康受損，
      亦危害社會治安，但被告犯後於偵、審程序均坦認犯行，
      且配合偵查機關調查，積極提供上游之姓名及年籍資訊，
      足見犯後態度良好，而其販賣毒品之數量僅約0.5公克，
      犯罪情節亦屬輕微，兼衡其自承國中肄業之智識程度、目
      前打零工之工作情況、離婚，不須扶養任何人及目前沒有
      固定住所可以過夜之家庭及經濟情況等一切情狀，量處如
      主文所示之刑，以資懲儆。
三、沒收：
    扣案白色或透明晶體1包（驗餘淨重0.3010公克），經送驗
    後，檢出甲基安非他命之成分乙節，有毒品成分鑑定書1份
    在卷可佐，已如前述，然上開毒品業經被告交付與蔡其昌，
    而為蔡其昌準備施用之毒品，已與本案無關，且上開毒品及
    包裝袋業經本院以110年度單聲沒字第407號裁定沒收銷燬確
    定一節，有上開裁定書附卷可參，本院自毋庸為沒收之諭知
    。
四、據上論斷，應依刑事訴訟法第299條第1項前段，判決如主文
    。
本案經檢察官褚仁傑偵查起訴，由檢察官彭聖斐到庭執行公訴。
中    華    民    國  111     年    1    月    10     日
                  刑事第十六庭  審判長法  官  黃志中
　
                                      法  官  時瑋辰
　
                                      法  官  薛巧翊
上列正本證明與原本無異。
如不服本判決，應於判決送達後20日內敘明上訴理由，向本院提
出上訴狀 (應附繕本) ，上訴於臺灣高等法院。其未敘述上訴理
由者，應於上訴期間屆滿後20日內向本院補提理由書「切勿逕送
上級法院」。
                                      書記官  黃伊媺
中　　華　　民　　國　　111 　年　　1 　　月　　13　　日
附錄本案論罪科刑法條全文：
毒品危害防制條例第4條
製造、運輸、販賣第一級毒品者，處死刑或無期徒刑；處無期徒
刑者，得併科新臺幣三千萬元以下罰金。
製造、運輸、販賣第二級毒品者，處無期徒刑或十年以上有期徒
刑，得併科新臺幣一千五百萬元以下罰金。
製造、運輸、販賣第三級毒品者，處七年以上有期徒刑，得併科
新臺幣一千萬元以下罰金。
製造、運輸、販賣第四級毒品者，處五年以上十二年以下有期徒
刑，得併科新臺幣五百萬元以下罰金。
製造、運輸、販賣專供製造或施用毒品之器具者，處一年以上七
年以下有期徒刑，得併科新臺幣一百五十萬元以下罰金。前五項
之未遂犯罰之。
附表：
扣案物名稱及數量 數量 備註 白色或透明晶體1包 毛重：0.5102公克（含1個塑膠袋、2張標籤重）淨重：0.3043公克 取樣量：0.0033公克 驗餘量：0.3010公克 鑑驗結果：檢出成分甲基安非他命